【裁判字號】    97,訴,3105
【裁判日期】    971020
【裁判案由】    毒品危害防制條例
【裁判全文】
臺灣板橋地方法院刑事判決              97年度訴字第3105號
公  訴  人  臺灣板橋地方法院檢察署檢察官
被      告  甲○○
                  （現另案於臺灣臺北監獄臺北分監執行中）
上列被告因違反毒品危害防制條例案件，經檢察官提起公訴（97
年度毒偵字第3871號、97年度毒偵字第3961號），及移送併案審
理（97年度毒偵字第4925號），本院判決如下：
    主  文
甲○○施用第一級毒品，處有期徒刑玖月；又施用第二級毒品，
處有期徒刑陸月；又施用第一級毒品，處有期徒刑玖月，扣案之
第一級毒品海洛因驗餘淨重零點零肆柒公克沒收銷燬，包裝上開
海洛因之外包裝袋壹只沒收。應執行有期徒刑壹年陸月，扣案之
第一級毒品海洛因驗餘淨重零點零肆柒公克沒收銷燬，包裝上開
海洛因之外包裝袋壹只沒收。
被訴於民國九十七年四月二十日下午十時五分許為警採尿前回溯
九十六小時內之某時施用第二級毒品安非他命部分，無罪。
    事  實
一、甲○○前因違反麻醉藥品管理條例案件，經本院於民國86年
    7 月3 日以86年度訴字第883 號判決判處應執行有期徒刑5
    年6 月，嗣就非法販賣化學合成麻醉藥品罪部分提起上訴，
    經臺灣高等法院於87年1 月12日以86年度上訴字第4342號判
    決就上訴部分改判有期徒刑5 年1 月，於87年3 月2 日判決
    確定，並與其所犯非法吸用化學合成麻醉藥品罪所處之刑即
    有期徒刑4 月，定應執行刑為有期徒刑5 年3 月確定，於89
    年6 月1 日因縮短刑期假釋出監付保護管束，嗣於91年6 月
    22日保護管束期滿視為執行完畢；復因施用毒品案件，經本
    院以96年度訴字第2257號判決判處有期徒刑8 月確定，嗣經
    提起上訴，經臺灣高等法院以97年度上訴字第1222號判決駁
    回上訴確定；又因施用毒品案件，經本院以97年度訴字第42
    5 號判決應執行有期徒刑10月（於本案均未構成累犯）。另
    於94年間因施用毒品案件，經本院以94年度毒聲字第2049號
    裁定送觀察、勒戒後，認有繼續施用毒品之傾向，經本院以
    94年度毒聲字第2436號裁定令入戒治處所施以強制戒治，於
    95年8 月11日釋放出所，並由臺灣板橋地方法院檢察署檢察
    官於95年8 月24日以95年度戒毒偵字第316 號為不起訴處分
    確定。詎其猶不知悔改，於上開強制戒治執行完畢釋放出所
    後之5 年內，復基於施用第一級毒品海洛因及第二級毒品甲
    基安非他命（起訴書誤載為安非他命，應予更正，以下同）
    之犯意，分別於97年4 月18日上午7 、8 時許及同日下午4
    時許，在臺北縣三重市○○街154 號1 樓住處，以將海洛因
    置於香菸內點燃施用之方式施用海洛因乙次，及將甲基安非
    他命置入吸食器內以火燒烤吸食其煙霧方式施用甲基安非他
    命乙次。又於97年4 月19日晚間8 時40分後某時，在上址住
    處，以將海洛因置於香菸內點燃施用之方式施用海洛因乙次
    。嗣分別於97年4 月18日下午4 時50分許、同年月20日晚間
    7 時40分許，在上址住處及臺北縣三重市○○街與大智街口
    ，分別為警查獲，並扣得甲○○所有之第一級毒品海洛因1
    包（驗餘淨重0.047 公克）。經警分別採集甲○○之尿液檢
    體送驗後，呈鴉片類及甲基安非他命類、鴉片類陽性反應，
    始獲悉上情。
二、案經臺北縣政府警察局三重分局報告臺灣板橋地方法院檢察
    署檢察官偵查起訴，暨移送併案審理。
    理  由
甲、有罪部分：
壹、程序部分：
    按被告以外之人於審判外之陳述，雖不符刑事訴訟法第159
    條之1 至第159 條之4 之規定，而經當事人於審判程序同意
    作為證據，法院審酌該言詞陳述或書面陳述作成時之情況，
    認為適當者，亦得為證據；當事人、代理人或辯護人於法院
    調查證據時，知有刑事訴訟法第159 條第1 項不得為證據之
    情形，而未於言詞辯論終結前聲明異議者，視為有前項之同
    意，刑事訴訟法第159 條之5 第1 項、第2 項分別定有明文
    。經查，本判決下列所引用之被告以外之人於審判外之陳述
    （包括書證），檢察官及被告於本院言詞辯論終結前均未聲
    明異議，本院審酌上開證據資料製作時之情況，尚無違法不
    當及證明力明顯過低之瑕疵，亦認為以之作為證據應屬適當
    ，故揆諸前開規定，認前揭證據資料有證據能力。
貳、實體部分：
一、上開犯罪事實，業據被告甲○○於本院訊問、審理時坦承不
    諱（詳本院97年9 月19日準備程序筆錄及同年10月7 日審判
    筆錄），而除被告自白外，被告為警採集尿液檢體送請臺灣
    檢驗科技股份有限公司以酵素免疫分析法、氣相層析質譜儀
    分析法鑑驗結果，呈鴉片類及甲基安非他命類陽性反應，有
    該公司97年5 月2 日、同年5 月9 日出具之濫用藥物檢驗報
    告各乙紙及臺北縣政府警察局三重分局查獲毒品案件被移送
    者姓名、代碼對照表3 紙（詳97年度毒偵字第3871號偵查卷
    第65頁、第41頁，97年度毒偵字第3961號偵查卷第25頁、第
    17頁，97年度毒偵字第4925號偵查卷第7-8 頁）在卷可按，
    復有海洛因1 包（驗餘淨重0.047 公克）扣案可資佐證。而
    扣案之海洛因1 包，經送交通部民用航空局航空醫務中心鑑
    驗結果，含海洛因成分乙節，有該中心97年5 月5 日航藥鑑
    字第0972360 號鑑定書乙紙（詳97年度毒偵字第3961號偵查
    卷第26頁）在卷可證。另人體施用甲基安非他命後，其主要
    代謝物中，未改變型態之甲基安非他命占施用劑量達百分之
    43，安非他命則約為百分之5 ；人體若係施用安非他命後，
    主要代謝物中則有未改變型態之安非他命，但無甲基安非他
    命，此經法務部調查局以93年5 月4 日調科壹字第09362413
    980 號函釋明在案，足見人體若施用安非他命，其尿液代謝
    物不可能出現甲基安非他命，惟人體若施用甲基安非他命，
    其尿液代謝物除主要有甲基安非他命外，亦可能有少量之安
    非他命。是本件被告之尿液除呈現甲基安非他命之陽性反應
    外，尚有少量之安非他命，依上開函示，被告自不可能係施
    用安非他命，而應係施用甲基安非他命，公訴意旨認被告係
    施用安非他命，容有誤解。是被告上開自白查與事實相符，
    堪予採信。本件施用毒品犯行，事證明確，被告犯行堪以認
    定，應依法論科。
二、按海洛因、甲基安非他命係毒品危害防制條例第2 條第2 項
    第1 款、第2 款所明定之第一級、第二級毒品，不得非法持
    有、施用。查被告甲○○前於94年間因施用毒品案件，經本
    院以94年度毒聲字第2049號裁定送觀察、勒戒後，認有繼續
    施用毒品之傾向，經本院以94年度毒聲字第2436號裁定令入
    戒治處所施以強制戒治，於95年8 月11日釋放出所，並由臺
    灣板橋地方法院檢察署檢察官於95年8 月24日以95年度戒毒
    偵字第316 號為不起訴處分確定乙節，有臺灣高等法院被告
    前案紀錄表1 份附卷可按，故而被告於強制戒治執行完畢釋
    放後5 年內再度施用第一級毒品二次及第二級毒品一次等三
    次行為，依毒品危害防制條例第23條第2 項規定，係犯毒品
    危害防制條例第10條第1 項、第2 項之施用第一級、第二級
    毒品罪。又被告施用第一級、第二級毒品前、後之持有第一
    級、第二級毒品犯行，為其施用之高度行為所吸收，均不另
    論罪。被告所犯二次施用第一級毒品及一次施用第二級毒品
    犯行間，犯意各別、行為互殊，應予分論併罰。至移送併辦
    即臺灣板橋方法院檢察署97年度毒偵字第4925號案件，與本
    件起訴部分，係屬同一案件，本院業已審究如上，附此敘明
    。爰審酌被告曾因施用毒品而觸法，經觀察、勒戒、強制戒
    治後，應知所惕勵，當知悉施用毒品之危害及其違法性，且
    已有施用毒品前科，詎其仍因自制力薄弱，並漠視法令禁制
    ，而再犯本案，顯不知悛悔，應嚴予非難，兼衡被告於犯後
    即能坦承犯行，而其施用毒品行為於本質上係屬自我戕害行
    為，反社會性之程度應屬較低等一切情狀，量處如主文所示
    之刑，並依刑法第51條第5 款之規定，定其應執行之刑，以
    資懲儆。扣案之第一級毒品海洛因1 包（驗餘淨重0.047 公
    克），係毒品危害防制條例所規定之第一級毒品，應依毒品
    危害防制條例第18條第1 項前段之規定，於其第二次施用第
    一級毒品罪之罪刑宣告項下為沒收銷燬之諭知：另扣案之第
    一級毒品海洛因外包裝袋1 只（係用於包裹海洛因，防止其
    裸露、潮濕，便於攜帶施用，並非不可分離），亦係被告所
    有供其施用第一級毒品海洛因所用之物，均業經被告陳明在
    卷（詳本院97年10月7 日審判筆錄），併依刑法第38條第1
    項第2 款之規定，於所犯第二次施用第一級毒品罪之罪刑宣
    告項下為沒收之諭知。
乙、無罪部分：
一、公訴意旨另以：被告甲○○基於施用第二級毒品安非他命之
    犯意，於97年4 月20日下午10時5 分許為警採尿前回溯96小
    時內之某時許，在不詳處所，施用第二級毒品安非他命乙次
    ，因認被告甲○○此部分涉犯毒品危害防制條例第10條第2
    項之施用第二級毒品罪等語。
二、按犯罪事實應依證據認定之，無證據不得認定犯罪事實；又
    不能證明被告犯罪者，即應諭知無罪之判決，刑事訴訟法第
    154 條第2 項、第301 條第1 項分別定有明文。次按認定犯
    罪事實所憑之證據，雖不以直接證據為限，間接證據亦包括
    在內，然而無論直接證據或間接證據，其為訴訟上之證明，
    須於通常一般人均不致有所懷疑，而得確信其為真實之程度
    者，始得據為有罪之認定，倘其證明尚未達到此一程度，而
    有合理之懷疑存在時，即難遽採為不利被告之認定，最高法
    院88年度臺上字第954 號判決意旨可資參照。
三、本件公訴意旨認被告甲○○涉犯上開施用第二級毒品罪，無
    非係以被告前揭時、地為警查獲後所採尿液呈安非他命陽性
    反應之濫用藥物尿液檢驗報告為其主要論據。訊據被告甲○
    ○固坦承為警查獲後曾採集尿液，及送驗結果呈安非他命陽
    性反應等事實，惟堅決否認有施用第二級毒品安非他命之犯
    行：辯稱：伊在97年4 月18日下午4 時許有在住處施用安非
    他命，該次已為警查獲，之後到第二次為警查獲前，均未再
    施用安非他命等語。經查：被告確於97年4 月18日下午4 時
    許施用安非他命，並於同日下午4 時50分許為警查獲，已如
    前述，而被告於同年4 月20日晚間7 時40分許再為警查獲，
    並採尿送驗，結果固呈安非他命及甲基安非他命陽性反應，
    有臺灣檢驗科技股份有限公司出具之濫用藥物檢驗報告乙紙
    存卷可參。次按施用甲基安非他命後24小時內，約有施用劑
    量之70% 由尿中排出；施用安非他命後，總計約有施用劑量
    之90% 在三至四天內由尿液排出，亦有行政院衛生署管制藥
    品管理局92年6 月27日管檢字第0920004781號函可佐。查本
    案被告第一次採尿日期為97年4 月18日晚間10時21分許，其
    尿液經檢驗結果，安非他命及甲基安非他命檢出濃度各為55
    10ng/ml 、29974ng/ml，第二次採尿日期為97年4 月20日晚
    間10時5 分，其尿液經檢驗結果，安非他命及甲基安非他命
    檢出濃度各為888ng/ml、1867ng/ml ，此有上開二份濫用藥
    物檢驗報告在卷可稽，觀諸二次採尿時間僅相隔2 日，且第
    二次檢驗出之安非他命、甲基安非他命濃度均較第一次檢驗
    濃度呈現大幅減退之情形，是第二次採尿送驗結果固呈現安
    非他命、甲基安非他命陽性反應，惟有可能係被告第一次施
    用安非他命、甲基安非他命後尚未完全代謝完畢所致，是被
    告上開辯解既有可能屬實，而有合理懷疑之空間存在。此外
    ，又無其他積極證據足以證明被告確有公訴人所指此部分犯
    行，並使本院達到確信。揆諸前開法律規定及判例意旨，自
    應為被告此部分無罪之諭知。
據上論斷，應依刑事訴訟法第299 條第1 項前段、第301 條第1
項，毒品危害防制條例第10條第1 項、第2 項、第18條第1 項前
段，刑法第11條、第51條第5 款、第38條第1 項第2 款，判決如
主文。
本件經檢察官吳宗光到庭執行職務。
中    華    民    國    97    年    10    月    20    日
                  刑事第十四庭  審判長法  官  李幼妃
                                      法  官  張紹省
                                      法  官  鄭燕璘
以上正本證明與原本無異。
如不服本判決應於送達後十日內向本院提出上訴狀。
中    華    民    國    97    年    10    月    20    日
                                      書記官  陳筱惠
附錄本案論罪科刑法條全文：
毒品危害防制條例第10條：
施用第一級毒品者，處6月以上5年以下有期徒刑。
施用第二級毒品者，處3年以下有期徒刑。


司法院資訊處製作；財團法人民間司法改革基金會備份。
